【裁判字號】    95,交易,59
【裁判日期】    950421
【裁判案由】    過失致死等
【裁判全文】
臺灣板橋地方法院刑事判決              95年度交易字第59號
公  訴  人  臺灣板橋地方法院檢察署檢察官
被      告  丁○○
上列被告因過失致死等案件，經檢察官提起公訴（95年度偵字第
1271號、第1973號），本院於準備程序進行中，被告就被訴之事
實為有罪之陳述，經告知被告簡式審判程序之旨，並聽取當事人
之意見後，裁定進行簡式審判程序，本院判決如下：
    主  文
丁○○服用酒類，不能安全駕駛動力交通工具而駕駛，處有期徒
刑肆月。又因過失致人於死，處有期徒刑壹年。應執行有期徒刑
壹年貳月。
    事  實
一、丁○○未領有自用小客車之駕駛執照，其於民國94年11月23
    日凌晨1 時許，在臺北縣永和市○○路「錢櫃KTV 」，與友
    人飲用酒類後，已達不能安全駕駛動力交通工具之狀態，竟
    於同日上午6 時許，駕駛車牌號碼Q9-7055 號自用小客車，
    欲將上開車輛駛離錢櫃KTV 正門口，另覓停車位停放，而在
    臺北縣永和市○○路2 段迴轉後，左轉行駛於臺北縣永和市
    ○○路，嗣同日上午6 時10分許，行經臺北縣永和市○○路
    7 號前，原應注意酒後不得駕駛動力車輛，及應注意車前狀
    況，隨時採取必要之安全措施，以避免發生危險，而依當時
    情況，雖天雨，然已有晨光，視距良好，地面固濕潤，惟無
    缺陷或障礙物，並無不能注意情事，竟疏未注意，不慎撞及
    在前開路旁擺設麵攤之乙○○及余賽嬌，致乙○○及余賽嬌
    （余賽嬌為中國大陸地區人民）倒地，余賽嬌當場頭部、胸
    部嚴重受創，經送新店耕莘醫院救治，仍因頭、胸、手部外
    傷，致出血性休克，不治死亡，乙○○則受有胸部挫傷併右
    側第1 至10肋骨骨折、右側氣胸、血胸、左眼眼框部撕裂傷
    、左前臂撕裂傷、左大足趾撕裂傷、右側肩胛骨骨折等傷害
    ，嗣經警據報前往處理，丁○○自首犯罪，經警檢測其吐氣
    酒精濃度為每公升0.67毫克。
二、案經乙○○暨其母丙○○○訴由臺北縣政府警察局永和分局
    報請暨臺灣板橋地方法院檢察署檢察官自動檢舉偵查起訴。
    理  由
一、按除被告所犯為死刑、無期徒刑、最輕本刑為三年以上有期
    徒刑之罪或高等法院管轄第一審案件者外，於第一次審判期
    日前之準備程序進行中，被告先就被訴事實為有罪之陳述時
    ，審判長得告知被告簡式審判程序之旨，並聽取當事人、代
    理人、辯護人及輔佐人之意見後，裁定進行簡式審判程序，
    刑事訴訟法第273 條之1 第1 項定有明文。經核本件被告丁
    ○○所犯係死刑、無期徒刑、最輕本刑為三年以上有期徒刑
    以外之罪，其於準備程序中就被訴事實為有罪之陳述，經法
    官告知簡式審判程序之旨，並聽取公訴人、被告之意見後，
    本院爰依首揭規定，合議裁定由受命法官獨任進行簡式審判
    程序。
二、訊據被告坦承前揭事實不諱，核與告訴人乙○○、丙○○○
    之指訴，及證人戊○○、唐其福、唐友粲、甲○○之證述等
    情節，均相符合，而本件車禍情況，另有現場照片、道路交
    通事故現場草圖、道路交通事故調查報告表等可稽。
三、按汽車駕駛人飲用酒類或其他類似物後，其吐氣所含酒精成
    份超過每公升0.25毫克者，不得駕車；又汽車行駛時，駕駛
    人應注意車前狀況，並隨時採取必要之安全措施，道路交通
    安全規則第114 條第2 款、第94條第3 項分別定有明文。查
    被告於肇事後，經警測得其吐氣酒精濃度為每公升0.67毫克
    ，有道路交通事故當事人酒精測定紀錄表、測試觀察紀錄表
    可佐，其顯然已陷於不能安全駕駛之狀態，依法不得駕駛動
    力交通工具至明；另依當時情形，雖天雨，然已有晨光，該
    處視距良好，地面固濕潤，惟無缺陷或障礙物，復有道路交
    通事故調查報告表(一)、(二)附卷可據，故無不能注意情事。被
    告疏於注意首揭規定，其有過失彰彰明甚。
四、查被害人余賽嬌因該車禍死亡，經檢察官督同檢驗員驗斷屬
    實，有勘驗筆錄、驗斷書、相驗屍體證明書在卷可考。次查
    ，告訴人乙○○因本件車禍，受有胸部挫傷併右側第1 至10
    肋骨骨折、右側氣胸、血胸、左眼眼框部撕裂傷、左前臂撕
    裂傷、左大足趾撕裂傷、右側肩胛骨骨折等傷害，則有國防
    大學國防醫學院三軍總醫院附設民眾診療服務處診斷證明書
    可證。茲被害人葉賽嬌之死亡及告訴人乙○○之傷害係因被
    告駕駛車輛過失所致，故上開死亡暨傷害，與被告之過失行
    為間，確有相當之因果關係，被告就此自應負其過失責任。
    綜上所見，被告前開自白，應合於事實。本件事證已臻明確
    ，其犯行堪為認定，應依法論科。
五、次按，汽車駕駛人，無駕駛執照駕車，酒醉駕車，吸食毒品
    或迷幻藥駕車，行駛人行道或行經行人穿越道不依規定讓行
    人優先通行，因而致人受傷或死亡，依法應負刑事責任者，
    加重其刑至二分之一，道路交通管理處罰條例第86條第1 項
    ，固定有明文；惟上開應依法加重其刑至二分之一之規定，
    法條既明定汽車駕駛人於一定違規之情形（如無駕駛執照駕
    車，酒醉駕車）駕駛汽車致人傷亡，依法應負刑事責任時，
    始有適用，換言之，係肇事者在一定之違規情形下依法應負
    過失致人於死或過失傷害之刑事責任時，始有適用；而刑法
    第185 條之4 ，駕駛動力交通工具肇事，致人死傷而逃逸者
    之罪，其立法意旨係對一般動力交通工具駕駛人肇事致人死
    傷而逃逸之處罰，旨在懲罰肇事逃逸，自無上開道路交通處
    罰條例第86條第1 項之適用，最高法院92年度台非字第60號
    判決意旨闡明綦詳。核被告所為，係犯刑法第185 條之3 之
    服用酒類不能安全駕駛動力交通工具而駕駛罪、第276 條第
    1 項之過失致死罪、第284 條第1 項之過失傷害罪。其未考
    領駕駛執照，違反規定擅自駕駛車輛，且於酒醉時駕車，是
    其所犯過失致死罪及過失傷害罪，應依道路交通管理處罰條
    例第86條第1 項規定，加重其刑。其於該管警員發覺其犯罪
    前，自首犯罪，有道路交通事故肇事人自首情形紀錄表存卷
    得憑，其並接受裁判，故其所犯各罪，應依同法62條前段規
    定，減輕其刑。至其所涉過失致死罪及過失傷害罪，有刑之
    加重及減輕事由，應依法加重後，減輕之。查其一過失行為
    ，同時造成被害人余賽嬌死亡及告訴人乙○○受傷，故其所
    犯過失致死罪、過失傷害罪間，屬想像競合犯，應從一情節
    較重之過失致死罪處斷。而其應論之服用酒類不能安全駕駛
    動力交通工具而駕駛罪及過失致死罪間，係犯意各別，且行
    為互殊，是應分論併罰。本院爰審酌被告無其他犯罪紀錄，
    有臺灣高等法院被告前案紀錄表可按，是素行尚稱良好，然
    其未領有駕駛執照，且於宿醉後，貿然行車，顯然無視其他
    道路使用者之生命、身體安全，復未注意車前狀況，致被害
    人余賽嬌死亡、被害人乙○○嚴重受傷，過失程度極重，犯
    罪所生損害可謂不輕，其犯後雖坦承犯行，惟未對被害人家
    屬及告訴人賠償等一切情狀，茲各量處如主文所示之刑，並
    定其應執行之刑，以資懲儆。
據上論斷，應依刑事訴訟法第273 條之1 第1 項、第299 條第1
項前段，刑法第185 條之3 、第276 條第1 項、第284 條第1 項
、第55條、第62條前段、第51條第5 款，道路交通管理處罰條例
第86條第1 項，罰金罰鍰提高標準條例第1 條前段，判決如主文
。
本案經檢察官魏正杰到庭執行職務。
中    華    民    國    95    年    4     月    21    日
                  交通法庭  法  官  朱敏賢
以上正本證明與原本無異。
如不服本判決應於送達後10日內向本院提出上訴狀。
                            書記官  郭勝華
中    華    民    國    95    年    4     月    21    日
附錄本案論罪科刑法條全文：
刑法第185 條之3
服用毒品、麻醉藥品、酒類或其他相類之物，不能安全駕駛動力
交通工具而駕駛者，處一年以下有期徒刑、拘役或三萬元以下罰
金。
刑法第276 條
因過失致人於死者，處二年以下有期徒刑、拘役或二千元以下罰
金。
從事業務之人，因業務上之過失犯前項之罪者，處五年以下有期
徒刑或拘役，得併科三千元以下罰金。
刑法第284 條
因過失傷害人者，處六月以下有期徒刑、拘役或五百元以下罰金
，致重傷者，處一年以下有期徒刑、拘役或五百元以下罰金。
從事業務之人，因業務上之過失傷害人者，處一年以下有期徒刑
、拘役或一千元以下罰金，致重傷者，處三年以下有期徒刑、拘
役或二千元以下罰金。


司法院資訊處製作；財團法人民間司法改革基金會備份。
